臺灣高等法院刑事裁定　　　　　　　　100年度聲再字第435號
再審聲請人
即受判決人　施鴻謀
選任辯護人　蔡調彰律師
上列聲請人因違反貪污治罪條例案件，對於本院99年度重上更（
三）字第129號，中華民國99年12月14日第二審確定判決及最高
法院100年度台上字第4904號判決（第一審判決案號：臺灣基隆
地方法院94年度訴字第575號，起訴案號：臺灣基隆地方法院檢
察署94年度偵字第1555號），聲請再審，本院裁定如下：
    主  文
再審之聲請駁回。
    理  由
一、聲請意旨詳如附件再審聲請狀所載。
二、按最高法院以違背法律上之程式，駁回當事人上訴而確定之
    判決，因不具實體確定力，不得為聲請再審之客體，聲請人
    應以最後事實審法院之實體判決為聲請再審之客體，最高法
    院72年度台抗字第270號判例參照。查最高法院100年度台上
    字第4904號刑事判決，就聲請人違反貪污治罪條例部分，係
    以聲請人提起第三審上訴，未敘述適法之第三審上訴理由，
    其上訴違背法律上之程式，而駁回聲請人之第三審上訴。是
    本件聲請人就上開最高法院判決聲請再審，自屬違反法律上
    之程式。
三、次按因發見確實之新證據，足認受有罪判決之人應受無罪之
    判決者得聲請再審，固為刑事訴訟法第420條第1項第6款所
    明定。惟所謂發見新證據，係指該證據當時已經存在，為法
    院及當事人所不及知，不及調查斟酌，至其後始行發見，且
    就證據本身形式上觀察，固不以絕對不須經過調查程序為條
    件，但從證據之本身形式上觀察，必須可認為確實足以動搖
    原確定判決者，始足當之，最高法院88年度台抗字第257號
    裁定意旨參照。此受理聲請再審之最後事實審法院，應就聲
    請再審理由之所謂「新證據」，是否具備事實審判決前已經
    存在，為法院、當事人所不知，事後方行發見之「嶄新性」
    ，及顯然可認足以動搖原有罪確定判決，應為無罪、免訴、
    免刑或輕於原判決罪名之「顯然性」二要件，加以審查，為
    判斷應否准予開始再審之準據，同院85年度台抗字第308號
    裁定意旨參考。經查：
(一)再審聲請人即受判決人施鴻謀（下稱聲請人）雖否認有違反
    貪污治罪條例之犯行，而提起本件再審。並略以：
 1、聲請人以就原確定判決認定之事實，證人盧葉牡丹、宋云秀
    、朱宏勝偵審中之證述，除前後多有不一外，均未明確指出
    「大埔路賭場」之確切位置及門牌號碼，且依鈞院之履勘筆
    錄，實將「隔壁是海產店」之183號門牌號碼誤為本件185號
    門牌號碼。又就交付賄款之位置，依證人宋莉、朱宏勝之證
    述及鈞院之現場履勘結果，顯誤將基隆市○○街2號旁之小
    社區公園誤為本件之「暖暖公園」云云，資為再審理由。然
    此已業經原確定判決以證人宋莉證述及本院勘驗筆錄、現場
    照片詳述理由而認定明確在案（見原確定判決第11、12頁）
    。
 2、聲請人又以依前開證人等之證述，就相關賄款金額前後供述
    亦有不一，則是否確有本件行賄、受賄或期約賄賂等情，亦
    非無疑，況依證人宋云秀原審所述，該處不能算是賭場，係
    叫鄰居一起玩牌，既非豪賭營業，豈有抽頭營利以行賄之可
    能云云，資為再審理由。然此經原確定判決以證人盧葉牡丹
    、宋莉、朱宏勝之證述為依據，並載明取捨證據認定之理由
    在卷（見原確定判決第30至35頁）。
 3、聲請人復以新北市汐止農會朱宏勝之存款交易明細，足信朱
    宏勝並無資力提供賄款，原確定判決逕以朱宏勝調查處之供
    述認朱宏勝尚非無資力等語，實有未洽云云，據以提起本件
    再審之理由。然此部分亦業經原確定判決以證人朱宏勝、郭
    福生之供述為依據，並載明取捨證據認定之理由在卷（見原
    確定判決第28至30頁）。
(二)本件聲請人因違反貪污治罪條例犯行，業經本院原確定判決
    於理由欄內詳敘其調查證據之結果及取捨證據認定之理由，
    並就聲請人否認犯罪所持之辯解，認不足採信，而可執為有
    利於聲請人認定之依據，一一予以指駁或說明，又聲請人前
    開聲請再審意旨，是否屬實，仍須經過調查始得辨其真偽，
    非顯然足以動搖原判決，而可對聲請人為更有利之判決，殊
    與上開「顯然性」之要件不合，況上開爭執之事項，亦係聲
    請人於原確定判決調查、審理時即已明知之事，當無事後始
    經發現之可言，亦與「嶄新性」之要件不符，難認合於刑事
    訟法第420條第1項第6款聲請再審之理由，是聲請人再以上
    揭已經原確定判決認定取捨之證據為由提起本件再審，自屬
    無據。從而，本件聲請人無非係就原確定判決理由已說明或
    原確定判決採證認事職權之適法行使再行爭執，進而主張對
    自己有利之判斷，本件既無所謂發現確實新證據之情事，自
    難認為有再審之理由。
四、綜上，本件聲請人就上揭本院99年度重上更（三）字第129
    號刑事確定判決聲請再審，其所持之再審理由無非係就原確
    定判決理由已說明或原確定判決採證認事職權之適法行使再
    行爭執，進而主張對自己有利之判斷，自難認為有再審之理
    由；另聲請人就最高法院100年度台上字第4904號判決聲請
    再審，亦屬違反法律上之程式，均業如上述，從而，本件聲
    請人再審之聲請為無理由及不合法，自應予以駁回。
據上論斷，應依刑事訴訟法第433條、第434條第1項，裁定如主
文。
中    華    民    國    100    年    10    月    24   日
                  刑事第二十庭審判長法  官  楊力進
                                    法  官  詹駿鴻
                                    法  官  王世華
以上正本證明與原本無異。
如不服本裁定，應於收受送達後五日內向本院提出抗告狀。
                                    書記官  周恩寧
中    華    民    國    100    年    10    月    25   日